【裁判字號】    89,易,4579
【裁判日期】    900102
【裁判案由】    能源管理法
【裁判全文】
臺灣板橋地方法院刑事判決                        八十九年度易字第四五七九號
    公  訴  人  臺灣板橋地方法院檢察署檢察官
    被      告  甲○○
右列被告因違反能源管理法案件，經檢察官提起公訴（八十九年度偵字第三二八三號
），本院判決如左：
    主  文
甲○○未經許可而經營中央主管機關指定之能源產品之銷售業務，處拘役參拾日，併
科罰金新台幣壹拾萬元，拘役如易科罰金、罰金如易服勞役均以銀元參佰元即新台幣
玖佰元折算壹日；扣案之柴油壹拾公秉（除取樣之貳公升已鑑定用罄外）及儲油槽參
座均沒收。
    事  實
一、甲○○係設於台北市○○路五四八號華豐油行（獨資）之負責人，明知未經許可
    不得經營輸入、輸出、生產或銷售中央主管機關指定之能源產品，竟未經許可，
    自民國八十五年十一月起，在台北縣中和市○○路五一八巷六號旁，私設儲油槽
    三座，以每公升新臺幣（下同）七元之價格向綽號「富源」及其他真實姓名年籍
    不詳之男子購入經中央主管機關指定之能源產品柴油後，再以每公升八元之價格
    出售予不特定人，而擅自經營中央主管機關指定之能源產品柴油之銷售業務。迄
    八十八年九月二十七日下午二時十五分許，警方持檢察官核發之搜索票會同中國
    石油股份有限公司（下稱中油公司）人員至台北縣中和市○○路五一八巷六號旁
    執行搜索時當場查獲並扣得柴油十公秉及上開儲油槽三座。
二、案經內政部警政署刑事警察局移送台灣板橋地方法院檢察署檢察官偵查起訴。
    理  由
一、訊據被告甲○○固供承伊係華豐油行之負責人，自八十五年十一月起，在台北縣
    中和市○○路五一八巷六號旁設置儲油槽三座，以每公升七元之價格向綽號「富
    源」及其他真實姓名年籍不詳之男子購入上開查扣之油品後，再以每公升八元之
    價格出售予不特定人等情，惟矢口否認有違反能源管理法之犯行，並辯稱：伊所
    販賣之油品係供塗抹建築模板或清洗鍋爐使用的石蠟油，不是柴油云云。惟查：
    警方持檢察官核發之搜索票會同中油公司人員至台北縣中和市○○路五一八巷六
    號旁執行搜索時，當場自上開儲油槽取樣兩公升送請中油公司煉製研究所產品研
    究組鑑定結果，其主要成分為石油精煉之碳氫化合物之混合物，蒸餾出百分之九
    十之溫度介於攝氏二百二十度至四百二十度間，在攝氏十五度時比重０．七九至
    ０．九五，其十六烷指數二十以上，符合經濟部經能字第八八四六二二一九號
    公告之能源產品認定基準表所列「柴油」項目第一款規格，有中油公司油品行銷
    事業部台北營業處八十八年十一月五日八八北業字第三五七─０一─０九七號函
    及所附檢驗報告一份在卷可憑，是被告販售之油品應屬柴油，而非石蠟油；又被
    告自五十八年起即經營華豐油行，以販賣各種潤滑油脂、石油類溶濟等為業，此
    有華豐油行之台北市政府營利事業登記證影本一紙附卷可稽，則被告對於柴油及
    石蠟油之性質應能詳加分辨區別，其對於扣案之上開儲油槽三座其內貯存之油品
    為柴油乙節自不能諉為不知；又警方查獲本案時扣得之柴油十公秉及儲存槽三座
    ，警方交由被告保管，亦有被告出具之保管條一紙附卷可按；此外，復有現場照
    片六張在卷可資佐證。綜上所述，被告所辯應係畏罪卸責之詞，不足採信；本件
    事證明確，被告之犯行洵堪認定。
二、按柴油係中央主管機關經濟部所指定之能源產品，非經許可，不得經營輸入、輸
    出、生產或銷售業務，能源管理法第六條第二項定有明文。被告甲○○違反上開
    規定，未經許可而經營柴油之銷售業務，核其所為，係犯能源管理法第二十條之
    一之未經許可而經營中央主管機關指定之能源產品銷售罪。爰審酌被告之素行、
    犯罪之手段、銷售柴油之期間長達二年多、所生之危害，及犯後飾詞圖卸刑責，
    未能坦承犯行等一切情狀，量處如主文所示之刑，並分別諭知易科罰金、易服勞
    役之折算標準。
三、扣案之柴油十公秉，屬被告所有、供銷售之能源產品，除取樣之柴油二公升，已
    鑑定用罄外，均應依能源管理法第二十條之一規定宣告沒收。另扣案之儲油槽三
    座係被告所有、供犯本罪所用之物，爰依刑法第三十八條第一項第二款規定併予
    宣告沒收。
據上論斷，應依刑事訴訟法第二百九十九條第一項前段，能源管理法第二十條之一，
刑法第十一條前段、第四十一條、第四十二條第二項、第三十八條第一項第二款，罰
金罰鍰提高標準條例第二條，現行法規所定貨幣單位折算新台幣條例第二條，判決如
主文。
本案經檢察官楊仲農到庭執行職務。
中      華      民      國      八十九      年    十二    月   二十九   日
                            臺灣板橋地方法院刑事第三庭
                                法  官  樊  季  康
右正本證明與原本無異
如不服本判決，應於送達後十日內向本院提出上訴狀
                                書記官  馬  秀  芳
中      華      民      國      九十        年    一      月   三       日
附錄本案論罪科刑法條全文：
能源管理法第二十條之一
未經許可而經營中央主管機關指定之能源產品之輸入、輸出、生產、銷售業務者，處
一年以下有期徒刑、拘役或科或併科新台幣三十萬元以下罰金，並得沒收其輸入、輸
出、生產、銷售之產品。
未經許可而經營中央主管機關指定之能源產品之輸入、輸出、生產、銷售業務者，處
一年以下有期徒刑、拘役或科或併科新臺幣三十萬元以下罰金，並得沒收其輸入、輸
出、生產、銷售之產品。


司法院資訊處製作；財團法人民間司法改革基金會備份。
